臺灣彰化地方法院民事判決　九十四年度訴字第八六號
原　　　告　　保證責任彰化第十信用合作社
法定代理人　　甲○○　住同右
訴訟代理人　　丙○○　住同右
被　　　告　　乙○○　住彰化縣.
兼訴訟代理人　丁○○　住同右
上列當事人間請求清償債務事件，本院於民國九十四年五月十一
日言詞辯論終結，判決如下：
  主      文
被告應連帶給付原告新台幣貳佰壹拾伍萬仟柒佰柒拾肆元及其
中之壹佰玖拾參萬肆仟參佰玖拾壹元自民國九十三年一月七日起
至清償日止，按年息百分之九計算之利息，並自民國九十三年一
月七日起至清償日止按上開利率百分之二十計算之違約金。
訴訟費用由被告連帶負擔。
    事實及理由
一、原告起訴主張：
（一）訴外人彭火秀於民國八十三年間向原告借貸新台幣（下同
      ）二百六十萬元，因被告丁○○係是訴外人彭火秀第二順
      位抵押權人，彭火秀一直沒有繳息，被告丁○○即表示要
      替彭火秀繳息，並自被告丁○○之帳戶內扣款，總計金額
      為四十二萬二千零五元，此有被告開立之取款憑條為證。
      而在八十五年一月時被告丁○○跟彭火秀說要買彭火秀之
      房子，故被告二人於八十五年一月四日書立申請書，承擔
      彭火秀在原告銀行的債務。原告與被告並於八十七年就原
      本原告與訴外人彭火秀之借據換單，借據內容改由被告丁
      ○○邀同被告乙○○為連帶保證人，於八十七年十一月二
      十日向原告借款二百六十萬元，期間二十年，約定利率按
      原告基本放款利率機動調整（本件逾期時之年利率為百分
      之九），每月付息，並約定逾期清償時，除按上開利率付
      息外，逾期在六個月以內者按上開利率百分之十，逾期超
      過六個月者按上開利率百分之二十計付違約金。詎被告自
      八十七年十二月二十日起即未依約定繳款，經原告以抵押
      權裁定為執行名義，就鈞院九十二年度執字第一二二六號
      強制執行事件聲明參與分配在案，參與分配之金額為二百
      五十八萬四千一百四十六元，原告總計受償一百八十二萬
      四千七百二十七元，其中包括計付至九十三年一月六日之
      利息一百十七萬四千九百七十二元、本金六十四萬九千七
      百五十五元，違約金二十一萬九千三百八十三元則未受償
      ，故被告尚積欠原告總計二百十五萬三千七百七十四元，
      其中包括本金一百九十三萬四千三百九十一元及自九十三
      年一月七日起算之利息暨上開未受償之違約金未予清償。
      又被告曾承認對原告負有債務，僅對金額有爭執，並經另
      案鈞院九十三年度簡上字第七十一號民事確定判決確認在
      案。並聲明：被告應連帶給付原告二百十五萬三千七百七
      十四元及其中一百九十三萬四千三百九十一元自九十三年
      一月七日起至清償日止按年利率百分之九計算之利息，並
      自九十三年一月七日起至清償日止按上開利率百分之二十
      加計之違約金。
（二）被告抗辯利息太高部分係因八十七年當時利率百分之九，
      被告在八十七年沒有繳了以後，利率就固定下來。且利率
      當時是自由化，每家銀行都不一樣，且百分之九也是經過
      被告簽名。原告不可能幫沒有繳息的人調降利率。
二、被告則以：上開借貸契約成立以前，原告自八十四年六月二
    十六日起至八十五年一月四日止，先後九次以轉預收款、轉
    其他應收、轉其他預收等名義向被告丁○○索取金錢，總計
    金額為四十二萬四千零五元，爰主張抵銷。對原告所提申請
    書，被告否認其真正。被告丁○○有承受訴外人彭火秀的房
    屋，被告丁○○原本是訴外人彭火秀房屋的第二順位抵押權
    人。對原告所提他項權利證明書及抵押權設定契約書，被告
    丁○○那時候都沒有看到訴外人彭火秀。訴外人彭火秀跑掉
    以後，房子移轉給被告丁○○，被告丁○○當時人在醫院，
    故對原告所提之取款憑條並不知情。被告認為原告請求之利
    息太高，且利率是機動的。原告所提出之委託書時間已太久
    了，被告不記得是否為被告所簽立。原告提出之借據上的簽
    名印章亦和被告丁○○的不一樣等語，資為抗辯。並聲明：
    原告之訴駁回。
三、得心證之理由
（一）本件原告起訴主張訴外人彭火秀於八十三年間向原告借貸
      二百六十萬元，因被告丁○○係是訴外人彭火秀第二順位
      抵押權人，故被告二人於八十五年一月四日書立申請書，
      承受彭火秀在原告銀行的債務。原告與被告並於八十七年
      就原本原告與訴外人彭火秀之借據換單，借據內容改由被
      告丁○○邀同被告乙○○為連帶保證人，於八十七年十一
      月二十日向原告借款二百六十萬元，期間二十年，約定利
      率按原告基本放款利率機動調整（本件逾期時之年利率為
      百分之九），每月付息，並約定逾期清償時，除按上開利
      率付息外，逾期在六個月以內者按上開利率百分之十，逾
      期超過六個月者按上開利率百分之二十計付違約金。詎被
      告自八十七年十二月二十日起即未依約定繳款，經原告以
      抵押權裁定為執行名義，就鈞院九十二年度執字第一二二
      六號強制執行事件聲明參與分配在案，參與分配之金額為
      二百五十八萬四千一百四十六元，原告總計受償一百八十
      二萬四千七百二十七元，其中包括計付至九十三年一月六
      日之利息一百十七萬四千九百七十二元、本金六十四萬九
      千七百五十五元，違約金二十一萬九千三百八十三元則未
      受償，故被告尚積欠原告總計二百十五萬三千七百七十四
      元，其中包括本金一百九十三萬四千三百九十一元及自九
      十三年一月七日起算之利息暨上開未受償之違約金未予清
      償等情，有原告提出之他項權利證明書、抵押權設定契約
      書、委託書、約定書、申請書、借據、本院民事執行處函
      、分配表、轉帳支出傳票等影本為證，且經本院調閱九十
      二年度執字第一二二六號民事執行卷宗經核無訛，被告則
      不否認為訴外人彭火秀第二順位抵押權人，並有承受訴外
      人彭火秀之房屋，惟否認原告所提出借據及申請書之真正
      ，並抗辯原告所提出之委託書時間已太久了，被告不記得
      是否為被告所簽立，而原告所提他項權利證明書及抵押權
      設定契約書，被告丁○○那時候都沒有看到訴外人彭火秀
      等語。惟查，被告於本院九十二年度執字第一二二六號強
      制執行事件進行中時，曾經對原告之債權提出分配表異議
      之訴，並起訴主張「兩造間本院九十二年度執字第一二二
      六號拍賣抵押物民事強執執行事件，伊所有坐落彰化縣彰
      化市○○○段山腳小段一○○－一○地號土地及其上建物
      拍賣所得價金，於九十三年二月十日作成之分配表，將被
      上訴人（即本件原告）之債權原本新台幣（下同）二百五
      十八萬四千一百四十六元、利息一百十七萬四千九百七十
      二元、違約金二十一萬九千三百八十三元列入分配，惟被
      上訴人該項債權之原本僅有二百五十萬元，利息部分依機
      動利率即年息百分之四．五計算，應為五十五萬八千七百
      四十二元，違約金則應為十萬九千六百九十一元，故該分
      配表就超過部分之債權原本八萬四千一百四十六元及利息
      三十萬元（合計三十八萬四千一百四十六元），均應予剔
      除，不予列入分配等情，求為(一)前開民事強制執行事件，
      被上訴人受分配之金額，應剔除其中三十八萬四千一百四
      十六元，不予列入分配；(二)兩造間前開三十八萬四千一百
      四十六元之債權債務關係不存在之判決。」等語，而上開
      案件亦經本院認被告之主張為無理由而上訴駁回確定，此
      有原告提出本院九十三年度簡上字第七一號民事判決可稽
      ，並經本院調閱九十三年度簡上字第七一號民事案卷，經
      核無訛，足見被告於上開案件並未否認兩造間借貸關係之
      存在，僅就債權之原本、利息及違約金之數額有所爭執。
      再者，原告之前乃係依本院八十八年度拍字第三一三號拍
      賣抵押物民事裁定聲請就被告之財產為強制執行，原告於
      上開強制執行案件中亦提出他項權利變更契約書、抵押權
      設定契約書等原本為證，而被告丁○○於前開強制執行案
      中均未否認原告提出他項權利變更契約書、抵押權設定契
      約書之真正。此外，證人即原告之行員王建盛於本院審理
      中亦證稱「本件委託書為我承辦的，是丁○○本人來簽名
      蓋章的，我們會核對身分證，被告之前在芬園鄉農會當催
      收，他是彭火秀的第二順位債權人，所以彭火秀的債務都
      是他在處理。本件申請書是丁○○自己寫的，他站在櫃台
      寫的。他當初寫這個，是因為他要承擔彭火秀的債務，所
      以寫這份申請書，才可以作他項權利的變更。本件不用提
      出印鑑證明。丁○○有在我們銀行開戶，約定書上的印章
      可以不用跟印鑑章一樣，只要本人簽名蓋章即可。本件丁
      ○○承擔彭火秀債務的部分，是我處理的。」等語，故被
      告嗣後於本件空言否認原告於本件所提出借據及申請書之
      真正，並抗辯原告所提出之委託書時間已太久了，被告不
      記得是否為被告所簽立，而原告所提他項權利證明書及抵
      押權設定契約書，被告丁○○那時候都沒有看到訴外人彭
      火秀云云，顯為拖延訴訟之卸責之詞，委實不足採信，堪
      認原告此部分之主張為真實。
（二）另被告又抗辯上開借貸契約成立以前，原告自八十四年六
      月二十六日起至八十五年一月四日間先後九次以轉預收款
      、轉其他應收、轉其他預收等名義向被告丁○○索取金錢
      ，總計金額為四十二萬二千零五元，爰主張抵銷等語，並
      提出存摺影本為證。原告對被告提出之存摺影本並不爭執
      ，惟另辯稱被告丁○○所繳納之金額乃係承受彭火秀債務
      前替彭火秀所繳納之利息，並提出被告丁○○開立之取款
      憑條影本九張為證，被告對有替彭火秀繳息並不爭執，惟
      辯稱對取款憑條的事不知情等語。經查，原告所提出之上
      開取款憑條影本九張其上之被告丁○○之簽名及印文部分
      ，均與被告丁○○於委託書、約定書及申請書上之簽名及
      印文相同，故被告丁○○空言否認上開取款憑條之真正亦
      不足採。又兩造既於八十七年十一月二十日間就被告丁○
      ○承擔彭火秀之債務部分進行換單，且被告認上開四十二
      萬二千零五元部分應予抵銷，則換單時，借貸金額應更改
      為二百十七萬七千九百九十五元（即二百六十萬減四十二
      萬二千零五元）才是，又豈會在借據部分仍繼續記載借貸
      金額二百六十萬元？故本院認原告主張四十二萬二千零五
      元係被告丁○○之前替彭火秀繳息等情，尚堪採信。上開
      四十二萬二千零五元既是被告丁○○之前替彭火秀所繳之
      利息，則被告丁○○對原告即無債權可言，故被告抗辯要
      主張抵銷云云，依法尚屬無據。至被告雖又抗辯原告請求
      之利息百分之九過高，應隨基本放款利率而調整等語，並
      提出分配表及台中巿第二信用合作社放款繳款存根為證。
      惟查，被告丁○○既於八十七年十二月間即未繳息，依兩
      造借據契約第三條特約條款第二項約定：借款人在借款期
      間未按期攤還本金或未按期付息時，借款人及保證人均承
      認本借款之償還均喪失期限之利益，故被告丁○○於八十
      七年即喪失分期攤還之利益，債務視為全部到期，被告丁
      ○○應一次清償全部積欠之借款本金、利息及違約金，利
      率即無再機動調整可言，此亦經本院九十三年度簡上字第
      七一號民事判決理由交待甚明，故被告於本件一再爭執利
      率過高云云，顯與上開契約約定之內容不合，委實不足取
      。
（三）按第三人與債權人訂立契約承擔債務人之債務者，其債務
      於契約成立時，移轉於該第三人。又按消費借貸之借用人
      應於約定期限內，返還與借用物種類、品質、數量相同之
      物，民法第三百條及第四百七十八條前段分別定有明文。
      又保證債務之所謂連帶，係指保證人與主債務人負同一債
      務，對於債權人各負全部給付之責任而言，此參照民法第
      二百七十二條第一項規定連帶債務之文義即明。本件被告
      丁○○於八十五年一月間既向債權人即原告申請承擔彭火
      秀之前對原告之債務二百六十萬，並經原告同意，兩造並
      於八十七年十一月二十日換單，重新簽立借據，則兩造自
      八十五年一月間起彭火秀之債務即移轉於被告丁○○。而
      被告丁○○自八十七年十二月即未再繳息，債務視為全部
      到期，被告丁○○積欠原告之借款，經原告以抵押權裁定
      為執行名義，就本院九十二年度執字第一二二六號強制執
      行事件聲明參與分配在案，參與分配之金額為二百五十八
      萬四千一百四十六元，原告總計受償一百八十二萬四千七
      百二十七元，其中包括計付至九十三年一月六日之利息一
      百十七萬四千九百七十二元、本金六十四萬九千七百五十
      五元，違約金二十一萬九千三百八十三元則未受償，故被
      告丁○○尚積欠原告總計二百十五萬三千七百七十四元，
      其中包括本金一百九十三萬四千三百九十一元及自九十三
      年一月七日起算之利息暨上開未受償之違約金未予清償，
      故原告本於消費借貸之借用物返還請求權及連帶保證之法
      律關係，請求主債務人即被告丁○○、連帶保證人即被告
      乙○○連帶給付原告二百十五萬三千七百七十四元及其中
      一百九十三萬四千三百九十一元自九十三年一月七日起至
      清償日止按年利率百分之九計算之利息，並自九十三年一
      月七日起至清償日止按上開利率百分之二十加計之違約金
      ，為有理由，應予准許。
五、訴訟費用負擔之依據：民事訴訟法第八十五條第二項。
中　　華　　民　　國　　94　　年　　5 　　月　　25　　日
                    臺灣彰化地方法院民事第二庭
                            法　官　詹秀錦
以上為正本係照原本作成。
如對本判決上訴，應於判決送達後二十日內向本院提出上訴狀。
中　　華　　民　　國　　94　　年　　5 　　月　　25　　日
                            書記官　田慧賢
